# 请教陈版：关于控制

提问人：www 学习 时间：2019-11-08 06:30:16
陈老师您好：
基金合伙企业 C 为 M 公司、B 公司和N 公司于 2016 年投资设立的，设立时 M 为优先级合伙人（出资 3 亿），B 为劣后合伙人（出资 4 亿），N为普通合伙人（执行事务合伙人，象征性出资 50 万元在取得 M 和 B 一致同意时允许不实缴），设立后基金 C 投资标的 D 公司100% 股权，D 为一家生产企业。
A 公司为生产型上市公司，A 公司于 2017 年受让 M 公司持有的合伙基金C 股权份额，M公司按照合伙协议约定方式实现退出。 2017 年A 公司受让M 公司持有的 C 基金股权份额后，A 和 B 成为 C 的有限合伙人且 A 与B 之间无关联关系，其中A 为优先级合伙人，投资基金 3 亿元，占基金总投资的42%；B 为劣后合伙人，投资基金 4 亿元，占基金总投资的 58%，N仍为执行事务合伙人，基金 C 的投资的标的公司 D 未发生变动，且D 公司为 A 公司的上游企业，新合伙协议对如下事项进行了约定：
关于投资策略
A 和B 均认可对 D的投资，未经 A和 B 一致同意，基金 C 不得投资于其他标的。
C 投资标的 D的存续期为 3 年， 3 年后退出时优先选择向 A转让其所持有 D 公司的股权。
关于资产管理
基金 C 的全部现金资产，如待投资、待分配及费用备付的现金等，应以经A 和B 一致认可的方式进行管理。
关于对外担保和举债限制
基金 C 对外举债或进行类似融资以及对外提供担保，需经 A和 B 一致同意。
关于费用
基金 C 的合伙费用由劣后级 B公司承担。
关于分配
基金 C 取得的全部收入，如合伙人 A 和 B 实缴资本、标的项目的利息、分红、出售、转让或变卖所得等，需要经 A 和 B 一致同意才能于再投资，否则应按协议约定进行分配。
A公司按出资额的 10%年获取固定收益，直至 A公司获取全部分配后（即本金 + 收益），最后全部分配给B 公司；
基金 C出现亏损，将按照合伙协议的约定优先保障A 公司的出资额及预期投资收益，亏损全部由 B 公司承担；
基金成立满 3 年时，C无法实现向A 公司足额分配时，A 公司可以一票同意转让标的 D 公司或转让 A 持有的基金 C 的股权，无需取得 B 公司同意；
基金 C 不对A 和 B 对投资承诺保底收益，对 A和 B 的本金返还及投资收益均以基金 C 的全部可用资产为限。
关于合伙人
N 公司为执行事务合伙人，负责基金 C 的管理、控制、运营、决策等全部业务及日常运营管理，如基金C 的业务、管理、维持和处分 C 的资产（包括但不限于基金 C 投资取得的不动产和其他财产）、基金 C 银行账户管理以及基金 C涉及的法律诉讼等；
有限合伙人 A和 B 不参与执行合伙事务。
关于投资决策委员会
基金 C 设置投资决策委员会，投资决策委员会由 3 名成员组成，由 A、B、N 各委派一人，投资决策委员会的所有决议须经 A、B、N 一致同意方能通过，执行事务合伙人N 对基金C 的投资或退出以及本协议中约定的其他事项应按投资决策委员决议执行。
关于投资项目管理
投资标的 D公司设置 3 名董事，其中 A 和 B分别委派 1 人，投资标的D 的所有董事会决议需 3 名董事全部通过方能生效。
问题
请问陈老师，如上述案例所述，A 公司是否应将 C 基金纳入合并范围？如果不纳入 A 的合并范围那么 A 公司应将对基金C 的投资按金融资产核算还是长期股权投资权益法核？A 和 B 公司是否形成了对基金 C 的共同控制？
案例初步分析
根据《企业会计准则第 33 号——合并财务报表（ 2014 年修订）中的规定投资方可控制被投资方的三要素为：
1 、拥有对被投资方的权力；
2 、通过参与被投资方的相关活动而享有可变回报；
3 、有能力运用对被投资方的权力影响其回报金额。
第一，回报是否可变：A 公司作为优先级合伙人享有固定的回报，而 B 公司作为劣后级合伙人承担了基金 C的绝大部分风险和报酬，因此 B公司享有可变回报，A公司不享有。
第二，投资项目的决策权：基金 C 对投资项目 D 的管理和退出需要经 A、B、N 一致同意，因此A 公司无法独立控制基金 C 和标的公司 D，A 公司没有能力运用对被投资方的权力影响其回报金额。
综上分析A 公司投资基金 C的目的虽然是为整合上下游企业，但是因为 A公司无法单方面主导被投资单位的相关活动，因此 A 公司不能拥有被投资单位的控制权，不能将基金 C 纳入合并报表。
非常感谢陈老师的耐心指导

回答人：chenyiwei
建议考虑以下问题：
1 、A 是否为 D的最大、最重要的客户，事实上能够通过决定从 D 的采购量和采购价格，对 D 的盈利水平和股权估值产生决定性的影响？
2 、另一 “劣后级”合伙人 B 是否为单纯的财务投资人，还是与 A 为同行业，或者其他情况？如果是纯财务投资人，则这种以产业投资人为优先级、财务投资人为劣后级的安排，明显违反常规，是否合理？要关注为何 B 愿意作为劣后级？
3 、要关注A 和B 之间有无其他协议安排，事实上保证B 的本金安全和约定收益，例如是否约定在一定时间后由 A收购 D 的股权，收购价格足以保证 B的本金安全和取得约定收益；或者是否签订收益互换协议，由 A 向B支付固定收益以换取 B 向 A转付其从合伙企业 C取得的变动收益；
4 、D 公司名义上要三名董事一致同意方可作出决策，但其财务、经营等相关活动的实际运作决策机制如何；
5 、其他需关注的特殊问题。